臺灣高等法院刑事裁定
109年度聲字第2416號
聲  請  人  臺灣高等檢察署檢察官
受  刑  人  黃文彥


                    （現於法務部○○○○○○○○○○○執行中）    
上列聲請人因受刑人數罪併罰有二裁判以上，聲請定其應執行之
刑（109年度執聲字第1081號），本院裁定如下：
    主  文
黃文彥所犯如附表所示各罪所處之刑，應執行有期徒刑拾伍年捌
月。
    理  由
一、按行為後法律有變更者，適用行為時之法律；但行為後之法
    律有利於行為人者，適用最有利於行為人之法律，刑法第2
    條第1項定有明文。刑法第50條有關數罪併罰要件之規定已
    於民國102年1月23日修正公佈，自102年1月25日生效，原規
    定：「裁判確定前犯數罪者，併合處罰之。」經修正為：「
    裁判確定前犯數罪者，併合處罰之。但有下列情形之一者，
    不在此限：一、得易科罰金之罪與不得易科罰金之罪。二、
    得易科罰金之罪與不得易服社會勞動之罪。三、得易服社會
    勞動之罪與不得易科罰金之罪。四、得易服社會勞動之罪與
    不得易服社會勞動之罪。前項但書情形，受刑人請求檢察官
    聲請定應執行刑者，依第51條規定定之。」受刑人所犯如附
    表編號1、4所示之罪行為後，刑法第50條已有前揭修正，經
    比較新舊法結果，因法院裁定定應執行刑時，未必減免受刑
    人之刑期，而修正前刑法剝奪受刑人原得易刑處分之利益，
    自屬不利於受刑人，修正後之規定受刑人有選擇定應執行刑
    與否之權，應以修正後之規定較有利於受刑人，是依刑法第
    2條第1項但書之規定，應適用修正後之刑法第50條規定。
二、按裁判確定前犯數罪者，併合處罰之。但有下列情形之一者
    ，不在此限：一、得易科罰金之罪與不得易科罰金之罪；二
    、得易科罰金之罪與不得易服社會勞動之罪；三、得易服社
    會勞動之罪與不得易科罰金之罪；四、得易服社會勞動之罪
    與不得易服社會勞動之罪；前項但書情形，受刑人請求檢察
    官聲請定應執行刑者，依第51條規定定之；數罪併罰，有二
    裁判以上者，依刑法第51條之規定，定其應執行之刑；又宣
    告多數有期徒刑者，於各刑中之最長期以上，各刑合併之刑
    期以下，定其刑期，但不得逾30年；刑法第50條、第53條及
    第51條第5款分別定有明文。再按法律上屬於自由裁量事項
    ，尚非概無法律性之拘束，在法律上有其外部界限及內部界
    限。前者法律之具體規定，使法院得以具體選擇為適當裁判
    ，此為自由裁量之外部界限；後者法院為自由裁量時，應考
    量法律之目的，法律秩序之理念所在，此為自由裁量之內部
    界限。法院為裁判時，二者均不得有所踰越。在數罪併罰而
    有二裁判以上，應定其應執行刑之案件，法院所為刑之酌定
    ，固屬自由裁量事項，然對於法律之內、外部界限，仍均應
    受其拘束（最高法院91年度台非字第32號、92年度台非字第
    187號判決意旨參照）。次按被告犯應併合處罰之數罪，經
    法院以判決或裁定定其數罪之應執行刑確定者，該數罪是否
    執行完畢，均係以所定之應執行刑全部執行完畢為斷。其在
    定應執行刑之前已先執行之有期徒刑之罪，因嗣後與他罪合
    併定應執行刑之故，自應由檢察官換發執行指揮書執行應執
    行刑時，扣除其前已執行之有期徒刑部分，合先敘明。
三、查受刑人黃文彥（下稱受刑人）因違反槍砲彈藥刀械管制條
    例、毒品危害防制條例等數罪，先後經臺灣士林地方法院及
    本院判處如附表所示之刑，均經分別確定在案。檢察官所聲
    請定應執行刑之附表編號1至3所示之罪，雖已執行完畢（易
    科罰金執畢），惟與附表編號4所示之罪合於數罪併罰之要
    件，自仍應就附表所示之數罪，合併定應執行刑。茲檢察官
    經依受刑人之請求，聲請就上開得易科罰金（附表編號1至3
    ）與不得易科罰金（附表編號4）之罪定其應執行之刑，有
    定刑聲請切結書在卷可憑，本院審核認聲請為正當，爰審酌
    附表編號1至3所示之罪，曾經臺灣士林地方法院以103年度
    聲字第800號裁定其應執行有期徒刑10月確定，有上開各該
    判決書、裁定書及本院被告前案紀錄表在卷可佐，依前揭說
    明，本院就附表所示各罪再定其應執行刑時，自應受上開裁
    判所定其應執行刑加計其他裁判所處刑期之內部界限之上限
    （即10月+15年4月=16年2月）所拘束，是兼衡上開內、外部
    界限之範圍，及基於法秩序理念及法安定性原則，尊重附表
    編號1至3所示之原定執行刑內部界限之下限，並斟酌受刑人
    之所犯罪質係違反槍砲彈藥刀械管制條例、毒品危害防制條
    例案件、行為次數、犯罪時間有接近者、亦有相當間隔者及
    責任非難重複之程度，就其所犯數罪為整體非難評價，爰定
    其應執行如主文所示之刑。另數罪併罰中之一罪，依刑法規
    定得易科罰金，若因與不得易科之他罪併合處罰結果而不得
    易科罰金時，原可易科部分所處之刑，亦無庸為易科罰金折
    算標準之記載（司法院釋字第144號、司法院院字2702號解
    釋，最高法院40年度台非字第12號判例、87年度台非字第4
    號判決意旨參照）。本件受刑人所犯如附表編號1至3所示之
    罪所處之刑部分，雖得易科罰金，惟因與附表編號4所示不
    得易科罰金之罪併合處罰，依前揭說明，於定其應執行刑時
    ，無庸為易科罰金折算標準之諭知，併予敘明。
據上論斷，依刑事訴訟法第477條第1項，刑法第2條第1項但書、
第53條、第50條第2項、第51條第5款，裁定如主文。
中　　華　　民　　國　　109 　年　　6 　　月　　29　　日
                  刑事第十一庭審判長法　官　楊力進
                              　　  法　官　許文章
                              　    法　官　沈君玲
以上正本證明與原本無異。
如不服本裁定，應於收受送達後5日內向本院提出抗告狀。
                                    書記官　彭于瑛
中　　華　　民　　國　　109 　年　　6 　　月　　30　　日